臺灣高等法院臺南分院刑事判決　　　　 96年度上易字第241號
上　訴　人
即　被　告　甲○○
上列上訴人因頂替案件，不服臺灣臺南地方法院九十五年度易字
第二八九號中華民國九十六年一月二十五日第一審判決（起訴案
號：臺灣臺南地方法院檢察署九十四年度營偵字第一二四一號、
九十五年度營偵字第三四七號），提起上訴，本院判決如下：
    主  文
上訴駁回。
    事  實
一、甲○○前於民國九十一年間，因違反毒品危害防制條例案件
    ，經臺灣臺南地方法院以九十一年度訴字第一一三七號刑事
    判決判處有期徒刑八月確定，並於九十三年七月十六日縮短
    刑期滿執行完畢。緣其友陳明傳（所犯加重竊盜罪業經原審
    判處有期徒刑壹年確定）於九十四年十月二十日至同年月二
    十八日上午八時間某時許，在三璋工程有限公司（下稱三璋
    公司）所有，位於臺南縣柳營鄉○○村○○段二八三之二０
    地號之工地內竊取三璋公司所有之鉸鏈ＰＥ電纜線長約一千
    八百公尺及接地銅棒二十八枝，得手後，於九十四年十月二
    十八日上午八時許，由陳明傳駕駛車牌號碼不詳之自用小貨
    車，搭載未共同竊盜之甲○○一同前往謝金水（所犯故買贓
    物罪業經原審判處有期徒刑六月確定）所經營，位於臺南縣
    西港鄉○○段一０四六地號之資源回收場，將上開電纜線及
    接地銅棒以新臺幣（下同）八萬元之價格販售予謝金水。嗣
    於九十四年十一月一日十七時十分許，經警在謝金水所經營
    之上揭資源回收場搜索扣得上開鉸鏈ＰＥ電纜線長約一千八
    百公尺及接地銅棒二十八枝（均已發還三璋公司），而查獲
    上情。甲○○明知上開三璋公司所有之鉸鏈ＰＥ電纜線及接
    地銅棒並非其所竊取，竟意圖使犯人陳明傳隱匿，而於九十
    四年十二月十二日，在臺南縣警察局學甲分局接受司法警察
    詢問時，供承前揭電纜線係其於九十四年十月底某日下午三
    時許，獨自一人在臺南縣學甲鎮新筏子頭海溝旁一處空地所
    竊取，復接續前開頂替他人犯罪之故意，於同日在臺灣臺南
    地方法院檢察署接受承辦檢察官偵訊時，為相同之供述，而
    頂替陳明傳犯罪。
二、案經臺南縣警察局學甲分局報告臺灣臺南地方法院檢察署檢
    察官偵查起訴。
    理  由
壹、程序方面：
    按被告以外之人於審判外之陳述，雖不符刑事訴訟法第一百
    五十九條之一至第一百五十九條之四之規定，而經當事人於
    審判程序同意作為證據，法院審酌該言詞陳述或書面陳述作
    成時之情況，認為適當者，亦得為證據。當事人、代理人或
    辯護人於法院調查證據時，知有第一百五十九條第一項不得
    為證據之情形，而未於言詞辯論終結前聲明異議，視為有前
    項之同意，刑事訴訟法第一百五十九條之五定有明文。查本
    件檢察官所舉所有書面及言詞陳述之證據能力，均經被告於
    本院準備程序表示同意列為本案證據，且迄本院言詞辯論終
    結前亦未聲明異議，可認為同意作為證據，本院審酌該供述
    證據之取得過程並無瑕疵，與本案待證事實間復具有相當之
    關聯性，以之為本案證據尚無不當，自得採為證據，先予敘
    明。
貳、實體部分：
一、訊據被告矢口否認有何頂替犯行，並辯稱：鉸鏈ＰＥ電纜線
    及接地銅棒確實係伊所竊取云云。然查：
  (一)三璋公司所有，置放於臺南縣柳營鄉○○村○○段二八三之
    二０地號工地內之鉸鏈ＰＥ電纜線約一千八百公尺及接地銅
    棒二十八枝於九十四年十月二十日至同年月二十八日上午八
    時間某時許失竊一節，業據證人即三璋公司職員魏國修於警
    詢及偵審中具結後證述屬實，並有台南縣警察局學甲分局扣
    押物品目錄表、贓物認領保管單各件在卷可稽，此部分事實
    應堪認定。又前開電纜線及接地銅棒等物，於九十四年十月
    二十八日上午八時許，由陳明傳駕駛自用小貨車，搭載被告
    甲○○一同前往謝金水所經營臺南縣西港鄉○○段一０四六
    地號之資源回收場，並以八萬元之價格出售予謝金水等情，
    業據陳明傳、謝金水及被告甲○○於偵查及原審審理時供承
    不諱，此部分事實亦堪認定。
  (二)同案被告陳明傳於偵查及原審審理時，雖均供稱：前揭電纜
    線均係被告甲○○所竊，而其僅受被告甲○○之邀，共乘小
    貨車至被告謝金水所經營之資源回收場，且幫被告甲○○搬
    運前揭電纜線等物，並非由其竊盜電纜線等物云云；而被告
    甲○○亦供稱：前揭電纜線等物均係其獨自竊取，並非被告
    陳明傳所竊云云。惟被告甲○○於警詢時，雖坦承竊盜犯行
    ，惟就有關竊盜地點則稱係在台南縣學甲鎮新筏子頭近出海
    口某處空地所竊（參見臺南縣警察局學甲分局南縣學警偵字
    第0951000185號卷第三頁），然證人魏國修於偵查及原審審
    理時均具結後證稱：三璋公司所有之前揭電纜線及接地銅棒
    等物，均係在其公司位於台南縣柳營鄉○○村○○段二八三
    之二０地號處工地遭竊等語（參見九十四年度營偵字第一二
    四一號卷第四一頁、原審卷一第一０二頁），被告甲○○所
    述失竊地點顯與三璋公司實際失竊地點不同，故被告甲○○
    供稱前揭電纜線等物均係其所竊云云，已難遽信。嗣被告甲
    ○○於原審審理時雖改稱其所竊電纜線之地點係臺南縣柳營
    鄉○○村○○段二八三之二０地號，並陳述該處工地之擺設
    如何，且稱其在警詢中所述偷竊地點是其隨口陳述云云。惟
    本案承辦員警於九十四年十二月四日詢問同案被告陳明傳時
    ，經被告陳明傳告知本案係被告甲○○所為，承案員警旋於
    同年月十二日詢問被告甲○○有關本案情節，而被告甲○○
    於應訊之際，亦立即坦承竊盜犯行，惟就竊盜地點則稱係在
    台南縣學甲鎮新筏子頭近出海口某處空地所竊（參見臺南縣
    警察局學甲分局南縣學警偵字第0951000185號卷第三頁），
    甚至帶同承辦員警前往其所述竊盜電纜線之處所（參見前開
    警卷第二一頁），是依被告甲○○於警詢中就本案竊盜犯行
    之陳述以觀，倘其確曾至前揭地點竊盜上開電纜線，因其既
    已坦承竊盜犯行，核無特意隱瞞實際竊盜地點之理，足見被
    告甲○○於警詢時，乃因並非親身所為，故不知悉本案電纜
    線失竊之真實地點，而無法為正確之陳述。參以同案被告謝
    金水於偵查及原審審理時均證稱：購買電纜線等物時，係由
    被告陳明傳與其洽談，而被告甲○○則在旁搬電纜線等語（
    參見九十四年度營偵字第一二四一號卷第四二頁、原審卷第
    四三頁），可見處理出售電纜線者，亦係陳明傳而非被告甲
    ○○。綜據上情以觀，被告甲○○就本件竊盜案件之自白，
    與實情不符，無從採信。
  (三)又被告甲○○前曾於九十四年七月二十三日間犯竊盜案件，
    經臺灣臺南地方法院於九十四年十月二十四日以九十四年度
    簡字第二四九四號刑事簡易判決判處有期徒刑四月，並於九
    十五年一月六日確定等情，有臺灣臺南地方法院檢察署檢察
    官九十四年度營偵字第九七六號聲請簡易判決處刑書影本（
    見營偵字第一二四一號卷第五五、五六頁）及台灣高等法院
    被告前案紀錄表一份在卷可稽，顯見其縱使坦承涉犯本件竊
    盜案件，亦可能因被認定與前案具有裁判上一罪關係，因受
    既判力所及而得免受訴追，是被告甲○○自承涉犯本件竊盜
    案件，確有頂替他人之動機存在。再者，同案被告陳明傳因
    涉犯竊盜本件鉸鏈ＰＥ電纜線及接地銅棒，及另被害人吳明
    亮等人之抽水馬達、水車馬達等物，為檢察官起訴後，經原
    審以連續犯判處有期徒刑一年，未據上訴而確定，倘上開鉸
    鏈ＰＥ電纜線及接地銅棒確係被告甲○○所竊取，同案被告
    陳明傳受此冤屈，亦不致於甘服判決而未提起上訴。
  (四)被告甲○○明知實際竊盜者係同案被告陳明傳，竟於司法警
    察及檢察官偵查過程中，供稱其為實際竊盜者，且稱係單獨
    竊盜云云，有各該筆錄在卷可憑（見警卷第一至四頁、營偵
    字第一二四一號卷第二九、三０頁），其行為顯係意圖隱匿
    真正犯人陳明傳而為頂替，其所為頂替犯行，事證明確，應
    依法論科。
二、被告行為後，刑法及刑法施行法業於九十四年二月二日經修
    正公布，並於九十五年七月一日施行，參酌最高法院九十五
    年五月二十三日刑事庭第八次會議決議，新刑法第二條第一
    項規定，係規範行為後法律變更所生新舊法律比較適用準據
    法，於新刑法施行後，應適用新刑法第二條第一項規定，為
    從舊從輕比較。另比較時應就罪刑有關之共犯、未遂犯、想
    像競合犯、牽連犯、連續犯、結合犯，以及累犯加重、自首
    減輕暨其他法定加減原因（如身分加減）與加減比例等一切
    情形，本於統一性及整體性原則，綜其全部罪刑結果，而為
    比較。經查：
　(一)刑法第一百六十四條第二項頂替罪，法定刑得科銀元五百元
    以下罰金，而修正後刑法施行法增訂第一條之一：「中華民
    國九十四年一月七日刑法修正施行後，刑法分則編所定罰金
    之貨幣單位為新臺幣。九十四年一月七日刑法修正時，刑法
    分則編未修正之條文定有罰金者，自九十四年一月七日刑法
    修正施行後，就其所定數額提高為三十倍。但七十二年六月
    二十六日至九十四年一月七日新增或修正之條文，就其所定
    數額提高為三倍」。刑法第三十三條第五款修正為：「罰金
    ：新臺幣一千元以上，以百元計算之」，是依修正後之法律
    ，刑法第一百六十四條第二項頂替罪所得科處之罰金刑最高
    為新臺幣一萬五千元，最低為新台幣一千元；而依被告行為
    時之刑罰法律，即罰金罰鍰提高標準條例第一條前段規定之
    提高倍數十倍及刑法第三十三條第五款規定之罰金最低額一
    元計算，該罪之罰金刑最高為銀元五千元，最低額為銀元一
    元，換算為新臺幣最高額雖與新法同為新臺幣一萬五千元，
    然最低額僅為新臺幣三元。因此，比較上述修正前、後之刑
    罰法律，自以被告行為時之舊法較有利於被告。
  (二)舊刑法第四十七條規定：「受有期徒刑之執行完畢，或受無
    期徒刑或有期徒刑一部之執行而赦免後，五年以內再犯有期
    徒刑以上之罪者，為累犯，加重本刑至二分之一。」，新刑
    法則規定「受徒刑之執行完畢，或一部之執行而赦免後，五
    年以內故意再犯有期徒刑以上之罪者，為累犯，加重本刑至
    二分之一。」，而被告有如事實欄所載前科紀錄，有臺灣高
    等法院被告前案紀錄表在卷可查，其於前案執行完畢五年以
    內再故意犯本件有期徒刑以上之罪，不論依新法或舊法之規
    定，均構成累犯，故被告行為時之舊法對被告並無不利。
  (三)本件涉及法律變更部分，綜合上述比較新舊法之規定，以舊
    刑法有利於被告，依新刑法第二條第一項規定，自應適用行
    為時舊法，先予敘明。
三、核被告甲○○所為係犯刑法第一百六十四條第二項之頂替罪
    。被告甲○○基於一頂替之故意，而於警詢及偵查中兩次應
    訊之際，接續為頂替之行為，僅侵害一個國家法益，故只論
    以一頂替罪。被告甲○○前有如事實欄所載之前科紀錄，有
    台灣高等法院被告前案紀錄表一份在卷可稽，其於有期徒刑
    執行完畢後，五年內故意再犯本件有期徒刑以上之罪，應依
    修正前刑法第四十七條之規定，均論以累犯，並加重其刑。
四、原審以被告罪證明確，因予適用刑法第二條第一項、第一百
    六十四條第二項、修正前刑法第四十七條，刑法施行法第一
    條之一等規定（按刑法第一百六十四條第二項頂替罪，法定
    刑得科銀元五百元以下罰金，而修正後刑法施行法增訂第一
    條之一：「中華民國九十四年一月七日刑法修正施行後，刑
    法分則編所定罰金之貨幣單位為新臺幣。九十四年一月七日
    刑法修正時，刑法分則編未修正之條文定有罰金者，自九十
    四年一月七日刑法修正施行後，就其所定數額提高為三十倍
    。但七十二年六月二十六日至九十四年一月七日新增或修正
    之條文，就其所定數額提高為三倍」。刑法第三十三條第五
    款修正為：「罰金：新臺幣一千元以上，以百元計算之」，
    是依修正後之法律，刑法第一百六十四條第二項頂替罪所得
    科處之罰金刑最高為新臺幣一萬五千元，最低為新台幣一千
    元；而依被告行為時之刑罰法律，即罰金罰鍰提高標準條例
    第一條前段規定之提高倍數十倍及刑法第三十三條第五款規
    定之罰金最低額一元計算，該罪之罰金刑最高額雖與新法同
    為新臺幣一萬五千元，然最低額僅為新臺幣三元，有如前述
    。比較上述修正前、後之刑罰法律，自以適用被告行為時之
    舊法較有利於被告。原判決以刑法施行法第一條之一係代替
    罰金罰鍰提高標準條例部分條文，與罰金罰鍰提高標準條例
    罰金額度相同，只是將刑法分則編之貨幣單位由銀元改成新
    臺幣，並不發生有利、不利之問題，亦非法律變更刑度之條
    文，當無比較新舊法之問題云云，尚有未合，惟原判決適用
    法律之結果，並無不利於被告，故併此指正），並敘明審酌
    被告之犯罪動機、目的、手段、影響司法程序進行之程度以
    及犯後態度等一切情狀，量處被告有期徒刑十月。本院經核
    原判決認事用法均無違誤，量刑亦稱妥適。被告上訴意旨，
    否認犯罪，指摘原判決不當，為無理由，應予駁回。
據上論結，應依刑事訴訟法第三百六十八條條，判決如主文。
本案經檢察官范文豪到庭執行職務。
中　　華　　民　　國　　96　　年　　6 　　月　　20　　日
                  刑事第六庭    審判長法　官  蔡崇義
                                      法　官  曾文欣
                                      法　官  杭起鶴
以上正本證明與原本無異。
不得上訴。
　　　　　　　　　　　　　　　　　　　書記官  魏安里
中　　華　　民　　國　　96　　年　　6 　　月　　20　　日
附錄論罪科刑法條：
中華民國刑法第164條：
藏匿犯人或依法逮捕拘禁之脫逃人或使之隱避者，處二年以下有
期徒刑、拘役或五百元以下罰金。
意圖犯前項之罪而頂替者，亦同。
